臺灣新竹地方法院刑事判決　　　　　　　 100年度易字第75號
公　訴　人　臺灣新竹地方法院檢察署檢察官
被　　　告　黃惠敏
上列被告因毀損案件，經檢察官聲請簡易判決處刑（99年偵字第
6820號），本院受理後（100 年度竹簡字第38號），認不宜逕以
簡易判決處刑，改依通常訴訟程序審理，判決如下：
    主  文
黃惠敏犯毀損他人物品罪，處罰金新臺幣壹萬元，如易服勞役，
以新臺幣壹仟元折算壹日。
    事  實
一、黃惠敏於民國99年2 、3 月間，因常至設於新竹市○○○路
    19號處之「茶之魔手」飲料店（以下簡稱飲料店）及「阿力
    香雞排」餐車（以下簡稱餐車）消費、流連於該處聊天而與
    飲料店、餐車之經營者呂淑貞、呂淑慧姊妹漸趨熟識。惟因
    黃惠敏於99年4 月20日及其後2 、3 日，先後向呂淑慧借貸
    新臺幣（下同）1000元、300 元，遲未歸還，而呂淑貞、呂
    淑慧姊妹又認黃惠敏於99年4 月27日借用飲料店廁所時，有
    藉機翻動呂淑貞放置於櫃臺內之皮包之嫌，是呂淑貞、呂淑
    慧姊妹遂先於99年4 月28日在櫃檯擺放「非請勿入」牌示，
    復於黃惠敏於該日晚間7 、8 時許抵達該處消費、聊天時，
    表示往後將無法繼續借用廁所，呂淑慧另於同日向黃惠敏催
    討前揭1300元借款，黃惠敏為此心生不滿，然為避免呂淑貞
    、呂淑慧起疑，表面上仍不動聲色，而於99年4 月29日凌晨
    1 時50分呂淑慧打烊陪同其騎乘機車返回其設於新竹市○○
    街44巷1 號2 樓之住處後，基於毀損他人物品之犯意，於同
    日凌晨2 時許，獨自從其住處騎乘車牌號碼MK3-179 機車前
    往飲料店、餐車處，持紅色噴漆在飲料店鐵捲門、騎樓地板
    磁磚上，噴寫「欠錢還（簡體字，以下均同）錢」文字，並
    在餐車及包覆餐車之木板（以下均稱木板）上噴寫「幹」及
    「欠錢還錢」文字，致呂淑貞所經營飲料店鐵捲門、騎樓地
    板磁磚及呂淑慧所有之餐車、木板外觀之清潔美觀較原來狀
    態發生顯著不良之改變，失去外觀清潔美觀之功能，足以生
    損害於呂淑貞、呂淑慧。
二、案經呂淑貞訴由新竹市政府警察局第二分局報告及呂淑慧訴
    由臺灣新竹地方法院檢察署檢察官偵查聲請簡易判決處刑。
    理  由
壹、程序部分：
一、按犯罪之被害人得為告訴，刑事訴訟法第232條定有明文，
    然關於財產犯罪，其被害人之範圍並不以所有人為限，仍須
    視其犯罪之性質而定，而毀損罪係以滅失或減少財產之價值
    為其侵害內容，所保護者乃財物之用意價值及交換價值，亦
    即在保護財物之用意權及處分權，故借用人、承租人對於財
    物享有用意處分之權責，與所有權人之地位相同，而得為毀
    損罪之直接被害人。本件飲料店鐵捲門、騎樓地板磁磚之所
    有權人雖非呂淑貞，然呂淑貞於本院審理中該店面係由伊承
    租使用（見本院100 年度易字第75號卷（以下簡稱本院卷）
    第41頁），被告對此事實亦無爭執，則呂淑貞既為該建物之
    承租人，揆諸前開說明，其為毀損罪之直接被害人，所提之
    告訴自屬合法，合先敘明。
二、按刑事訴訟法第159 條第1 項雖規定，被告以外之人於審判
    外之言詞或書面陳述，除法律有規定外，不得作為證據。惟
    同法第159 條之5 第1 項、第2 項已規定，經當事人於審判
    程序同意作為證據，法院審酌該言詞陳述或書面陳述作成時
    之情況，認為適當者，亦得為證據。又當事人、代理人或辯
    護人於法院調查證據時，知有第159 條第1 項不得為證據之
    情形，而未於言詞辯論終結前聲明異議者，視為有前項之同
    意（指同條第1 項之同意作為證據），此乃第159 條第1 項
    所容許，得作為證據之例外規定之一。查本案所據以認定被
    告犯罪事實之供述證據及非供述證據，被告於言詞辯論終結
    前，均未就上開證據主張有刑事訴訟法第159 條第1 項不得
    為證據之情形，本院復審酌各該證據作成時並無違法及證明
    力明顯過低之瑕疵等情況，認為適當，是被告未爭執之供述
    證據及非供述證據，均有證據能力。
貳、實體部分：
一、訊據被告否認有何毀損犯行，辯稱：伊不曾於上述時地至告
    訴人呂淑貞、呂淑慧經營之店面及餐車處噴漆等語。然查：
（一）被告前揭犯罪事實，業據告訴人呂淑貞、呂淑慧於警詢、
      檢察事務官詢問及本院審理中指訴、證述明確（見臺灣新
      竹地方法院檢察署99年度偵字第6820號卷（以下簡稱偵查
      卷）第8 至11頁、第59至63頁、第68至72頁，本院卷第30
      至43頁），另有毀損現場照片4 張（見偵查卷第31至32頁
      ）、新竹市○○街44巷口及新竹市○○○路23巷口之監視
      器於99年4 月29日凌晨2 時許所拍攝畫面之翻拍相片共13
      張（見偵查卷第41至47頁）、新竹市警察局第二分局100
      年3 月16日竹市警二分偵字第1000005576號函所附監視錄
      影器位置圖1 張（見本院卷第7 頁）及被告當庭書寫「欠
      錢還錢」、「幹」文字各10次（見本院卷第56至57頁）等
      在卷可稽，堪信屬實。
（二）被告固以前語為辯，然查：被告先於警詢中供稱：「我忘
      記99年4 月29日凌晨2 時許我人在何處、做何事。99年4
      月29日凌晨2 時新源街44巷監視器監視錄影畫面中的人應
      該不是我本人」（見偵查卷第5 頁背面）、再於偵查中供
      稱：「我在99年4 月28日至29日都沒有去呂淑貞店內消費
      ，4 月29日凌晨2 點多，我有騎機車出去繞一下，去建中
      一路的萊爾富買點心吃，我在警詢是說我繞出去，沒有說
      去哪裡。」（見偵查卷第61至62頁）、再於本院準備程序
      稱：「我在99年4 月28日上午9 點下樓去逛市場，9 點半
      回家，一直待到凌晨2 點才出門到萊爾富便利商店買宵夜
      ，之後就回家。」（見本院卷第19頁）、末於本院審理中
      改稱：「我在99年4 月28日傍晚7 、8 點去飲料店和餐車
      處，到99年4 月29日凌晨1 點多，我和呂淑慧一起離開，
      回到家後，覺得有點餓，就去萊爾富買點心吃，買了我就
      回家了。」（見本院卷第48至49頁），其前後所為供述已
      有矛盾不一之情形，所辯已難全然採信；再者，告訴人呂
      淑貞於96年4 月8 日開始經營飲料店、告訴人呂淑慧於98
      年3 月10日起開始經營餐車，至案發時已分別約有3 年、
      1 年之時間，於本案發生前從無遭人至渠等經營之飲料店
      、餐車之址鬧事、噴漆之情況，而99年4 月間，告訴人呂
      淑貞、呂淑慧經濟情況尚可，均無向銀行、錢莊或其他私
      人單位借貸款項未還之情形，亦無與被告以外之人發生恩
      怨糾紛，此業據證人即告訴人呂淑貞、呂淑慧於本院審理
      中證述明確（見本院卷第30至43頁），又本件告訴人呂淑
      貞、呂淑慧於99年4 月28日傍晚7 、8 時甫拒絕繼續借用
      飲料店廁所予被告且向被告催討債務，旋即於翌日凌晨打
      烊後遭人持噴漆在飲料店鐵捲門、騎樓地板磁磚、餐車及
      木板上書寫文字，而被告亦不否認於告訴人呂淑貞、呂淑
      慧經營之飲料店、餐車遭噴漆之時間出現於鄰近之地點，
      再本院勘驗被告於100 年6 月22日當庭以筆書寫「欠錢還
      錢」、「幹」等字樣，以肉眼將前揭文字與告訴人飲料店
      、餐車遭噴漆「欠錢還錢」、「幹」等字樣互相比對之結
      果，亦認其等之走勢、運筆方式及筆劃之勾勒、轉折等書
      寫習慣及態勢神韻亦極為類似，難認非出於同一人所為之
      筆跡，末查被告與告訴人間素無仇恨，亦無虛構杜撰不實
      情節以誣攀被告之動機，被告之辯解實堪難採信。
（三）綜前所述，本件事證明確，被告犯行應予依法論科。
二、按依一般社會通念，建物鐵捲門、建物前方騎樓之磁磚及餐
    車外觀是否清潔美觀，亦為是否堪用之要素之一，如於其上
    噴灑紅色油漆字樣，勢必需要重新烤漆或油漆始能使用，已
    使物之外觀形貌及其特定目的之可用性，較其原來之狀態，
    發生顯著不良之改變，已減損該物之用益價值及失去美觀功
    能，自足生損害於告訴人，不因告訴人重新油漆或清洗使其
    恢復原狀，而解免噴漆行為人之刑責。是核被告所為，係犯
    刑法第354 條之毀損罪。又被告於密接時間、同一地點，毀
    損告訴人呂淑貞、呂淑慧經營之飲料店鐵捲門、騎樓前磁磚
    及餐車，依一般社會健全觀念，在時間差距上，難以強行分
    開，在刑法評價上，應視為數個舉動之接續施行，合為包括
    之一行為予以評價，較為合理，應認為接續犯。又本件以一
    接續毀損之行為損害告訴人呂淑貞、呂淑慧所經營之飲料店
    鐵捲門、騎樓前磁磚及餐車，為想像競合犯，依刑法第55條
    規定，以犯一刑法第354 條毀損罪論。論審酌被告原與告訴
    人呂淑貞、呂淑慧密切交往，僅因告訴人呂淑慧催討債務及
    遭告訴人呂淑貞、呂淑慧拒絕借用飲料店廁所之小事造成心
    情不快即衍生本罪，又於犯後始終否認犯罪不願與告訴人洽
    談和解事宜，未達成和解，顯有值得非難之處，惟參酌其使
    用之手段尚非屬極其暴力、對告訴人造成之損害非屬甚鉅等
    情，量處如主文所示之刑，暨諭知易服勞役之折算標準，以
    資警惕。
據上論斷，應依刑事訴訟法第299 條第1 項前段，刑法第354 條
、第42條第3 項、第55條，刑法施行法第1 條之1 第1 項、第2
項，判決如主文。
本案經檢察官劉得為到庭執行職務。
中    華    民    國   100    年    6     月    23    日
                  刑事第四庭  法  官  張詠晶
以上正本證明與原本無異。
如不服本判決應於收受本判決後10日內向本院提出上訴書狀，上
訴書狀應敘述具體理由。上訴書狀未敘述上訴理由者，應於上訴
期間屆滿後20日內補提理由書狀於本院(均須按他造當事人之人
數附繕本 )「切勿逕送上級法院」。
                               書記官  蕭汝芳
中    華    民    國   100    年    6     月    23    日
所犯法條：
中華民國刑法第354條
（毀損器物罪）
毀棄、損壞前二條以外之他人之物或致令不堪用，足以生損害於
公眾或他人者，處 2 年以下有期徒刑、拘役或 5 百元以下罰金
。